臺灣桃園地方法院民事判決　　　　　　　　　　　　九十三年度訴字第一二一三號
　　原　　　告　丙○○
　　被　　　告　國立中壢高級商業職業學校
　　法定代理人　甲○○
　　訴訟代理人　乙○○
右當事人間清償債務事件，於民國九十三年十月二十八日言詞辯論終結，本院判決如
左：
    主      文
被告應給付原告新台幣壹佰貳拾伍萬肆仟壹佰拾壹元。
訴訟費用由被告負擔。
    事      實
甲、原告方面：
一、聲明：如主文所示。
二、陳述：
  (一)訴外人宏鎰營造有限公司（下稱宏鎰公司）前承包被告國立中壢高級商業職業學
    校（下稱中壢高商）「專科教學大樓新建工程」時，提供工程款中新台幣（下同
    ）一百三十二萬四千元作為工程保固金，保固期間至民國九十三年六月二十六日
    屆滿，因宏鎰公司於九十年七月三十一日向原告借款一百零八萬元，屆期未能清
    償，宏鎰公司乃於九十年十二月十五日將上開工程保固金債權，設定權利質權予
    原告（以本金一百零八萬元，利息自九十年八月八日起至清償日止，按年息百分
    之五計算），並於同年月二十六日在桃園縣中壢市○○路四００號十二樓之七之
    民間公證人古瑞玉事務所辦理認證，宏鎰公司並於同年月二十八日以中壢郵局第
    二十六支局之存證信函通知被告前開保固金債權設定權利質權予原告一事，被告
    已收到前開存證信函。
  (二)按為質權標的物之債權，其清償期後於其所擔保債權之清償期者，質權人於其清
    償期屆滿時，得直接向債務人請求給付。如係金錢債權，僅得就自己對於出質人
    之債權額，為給付之請求。民法第九百零六條定有明文，宏鎰公司就承攬之工程
    保固期已於九十三年六月二十六日屆滿，原告乃於九十三年八月十八日通知被告
    行使權利質權，請求被告交付宏鎰公司可領回之保固金債權，然被告迄今仍不願
    交付。
  (三)因宏鎰公司積欠原告本金為一百零八萬元，利息自九十年八月八日起至本件言詞
    辯論期日即九十三年十月二十八日止，按年息百分之五計，共十七萬四千一百三
    十一元，故宏鎰公司積欠原告之本金及利息共計一百二十五萬四千一百三十一元
    ，其餘利息原告則予拋棄。宏鎰公司既將保固金債權一百三十二萬四千元設定權
    利質權給原告，保固期間已屆滿，原告自得請求被告給付前開本息，爰依民法權
    利質權及請求返還保固金債權之法律關係，訴請判決如聲明所示。
三、證據：提出九十年度桃院民認瑞字第二○四七八號認證書附權利質權設定契約書
    、中壢郵局二十六支局存證信函、中壢高商九十一年一月八日九十壢商總字第三
    二四三號函、申請書（均為影本）等各一件為證。
乙、被告方面：
一、聲明：同意原告之請求。
二、陳述：被告同意給付宏鎰公司所提供之保固金債權。但被告不知道原告請求所依
    據之法律關係，被告認為應於本件訴訟終結後始能給付，宏鎰公司交付的保固金
    為一百三十二萬四千元，保固期限至九十三年六月二十六日屆滿，因前開工款有
    部分瑕疵，故被告因修補瑕疵動支四萬二千元，尚餘保固金一百二十八萬二千元
    ，為可退還之金額。
丙、本院依職權向民間公證人古瑞玉事務所函九十年度桃院民認瑞字第二○四七八號
    認證書及權利質權設定契約書之真正。
    理      由
一、本件原告於訴訟中擴張訴之聲明為被告應給付原告一百二十五萬四千一百三十一
    元，利息部分則予撤回，核係擴張或減縮應受判決事項之聲明，與民事訴訟法第
    二百五十五條第一項第三款之規定相符，應予允許。
二、原告主張宏鎰公司承包被告「專科教學大樓新建工程」時，提供一百三十二萬四
    千元作為保固金，保固期間至九十三年六月二十六日屆滿，因宏鎰公司於九十年
    七月三十一日向伊借款一百零八萬元，屆期未能清償，宏鎰公司乃將保固金債權
    權設定權利質權予原告一事，被告已收到前開存證信函。因宏鎰公司所欠本金為
    一百零八萬元，利息自九十年八月八日起至本件言詞辯論期日即九十三年十月二
    十八日止，按年息百分之五計算為十七萬四千一百三十一元，故本息共一百二十
    五萬四千一百三十一元，原告拋棄其餘利息之請求，因保固期間已屆滿，故請求
    被告給付前開保固金範圍內之本息等事實，有九十年度桃院民認瑞字第二○四七
    八號認證書附權利質權設定契約書、中壢郵局二十六支局存證信函、中壢高商九
    十壢商總字第三二四三號函、申請書等各一件為證，且經本院函查民間公證人古
    瑞玉事務所確認無誤，被告對此均不爭執，並同意返還所餘之保固金債權，故原
    告之主張為可採。
三、按為質權標的物之債權，其清償期後於其所擔保債權之清償期者，質權人於其清
    償期屆滿時，得直接向債務人請求給付。如係金錢債權，僅得就自己對於出質人
    之債權額，為給付之請求，為民法第九百零六條所明定。訴外人宏鎰公司對被告
    之工程保固期限已於九十三年六月二十六日到期，依前述法律規定，被告自應將
    所餘保固金債權範圍內，原告請求之一百二十五萬四千一百三十一元（本金一百
    零八萬元、利息十七萬四千一百三十一元）給付原告，是原告依請求返還保固金
    債權及權利質權之法律關係，訴請被告給付如主文所示之金額，於法有據，應予
    准許。
四、結論：原告之訴為有理由，依民事訴訟法第七十八條，判決如主文。
中　　　華　　　民　　　國　　九十三　　年　　十一　　月　　　十一　　　日
                                        臺灣桃園地方法院民事第三庭
                                                        法      官  潘進柳
右為正本係照原本作成
如對本判決上訴，須於判決送達後廿日內向本院提出上訴狀
中　　　華　　　民　　　國　　九十三　　年　　十一　　月　　　十一　　　日
                                                        法院書記官  卓清和
